最高法院刑事判決　　　　　　九十四年度台上字第四二六八號
　　上　訴　人　台灣高等法院檢察署檢察官
　　被　　　告　甲○○
　　　　　　　　　　　　9號
上列上訴人因被告偽造文書案件，不服台灣高等法院中華民國九
十一年十月二十二日第二審判決（九十一年度上訴字第二六三九
號，起訴案號：台灣台北地方法院檢察署九十年度偵緝字第一一
二四號），提起上訴，本院判決如下：
    主  文
原判決撤銷，發回台灣高等法院。
    理  由
本件原判決認定被告甲○○因積欠張筱敏（下稱張女）債務，於
民國八十八年十月十一日，在台北市○○○路○段七十二號八樓
張女辦公室，開立本票予張女以為擔保時，明知未經其父劉家增
之授權，竟基於概括之犯意，盜用劉家增之印章蓋於其所簽發之
新台幣（下同）七百四十八萬六千一百六十三元、票號0000
000號、到期日八十九年四月十一日之本票背面，以為背書，
並交予張女收執。嗣被告於八十九年六月二十七日，為換回上開
本票，復盜用劉家增前開印章，蓋於其所簽發金額八百十三萬六
千四百十九元、票號七九八五八三號、到期日八十九年十月三十
一日之本票背面，以為背書，並交予張女收執，足以生損害於張
女及劉家增等情。因而撤銷第一審判決，改判仍論處被告連續行
使偽造私文書，足以生損害於他人罪刑，固非無見。
惟查：按偽造之印章、印文或署押，不問屬於犯人與否，沒收之
，刑法第二百十九條定有明文。本件第一審判決認定被告所簽發
之上述二張本票背面上「劉家增」之印文二枚，均屬偽造之印文
，而依上開規定宣告沒收之。原判決認定上述本票背面「劉家增
」之印文，係被告盜用其父劉家增真正之印章所加蓋，因認該二
枚印文並非出於偽造，而未依上述規定宣告沒收，但並未說明其
憑以認定上述「劉家增」之印章係真正而為被告所盜用之證據及
理由，遽為上開認定，已嫌理由不備。且卷查證人劉家增於台灣
板橋地方法院審理該院九十年度重訴字第八五號返還借款民事事
件（劉家增為此訴訟事件之被告）時陳稱：「（請求確認印章是
否被告所有？附卷本票影本交被告確認）無此印章，且無將印章
借人，未同意甲○○代刻印章」等語（見九十年度他字第一二一
六號偵查卷第三十一頁）。於本案偵查及第一審中亦迭次證稱：
上述二張本票背面所加蓋之印文非伊所有，伊並無該印章，亦未
授權被告代刻該印章（方形），伊所有之印鑑係圓形的等語（見
九十年度偵緝字第一一二四號偵查卷第四十九頁反面、第五十頁
正面，第一審卷第一○四頁至第一○七頁）。而被告於本案偵審
中亦供稱上述本票背面所加蓋其父劉家增之印章係伊自行刻用；
並稱伊並未事先向伊父說明，伊父亦未見過該印章等語（見九十
年度偵緝字第一一二四號偵查卷第三十一頁反面、第五十頁反面
、第一審卷第七十七頁、原審卷第四十三頁）。若其二人所述可
信，則上述二張本票背面「劉家增」之印文二枚，係被告以偽造
劉家增之印章所加蓋，應屬偽造之印文。從而，被告所偽造之「
劉家增」印章一枚，以及上述偽造之「劉家增」印文二枚，均應
依上述規定宣告沒收之。原審對於被告及證人劉家增前揭供證是
否可信，並未加以調查審究，亦未於判決內對此加以論敘說明，
遽謂被告盜用劉家增之印章加蓋於上述二張本票之背面，認該二
枚印文並非偽造之印文，而未依上述規定宣告沒收，自有調查未
盡及理由不備之違法。又據張女在第一審陳稱：「……被告作生
意都是他爸爸把土地拿出來作抵押，實際上是他爸爸在做的，被
告只是人頭而已……」、「因為被告的公司是劉家增提供資金的
，被告只是提供名字出來而已」等語（見第一審卷第六十九頁）
。而證人劉家增有無授權被告刻用其印章，暨加蓋其印章於上揭
本票背面？涉及劉家增應否負上述本票背書之責任。若張女前揭
所述可信，則證人劉家增否認授權被告在前揭本票上蓋章以為背
書，是否為規避背書責任而故為不實之供證？即難謂全無疑竇。
究竟張女前揭所述是否屬實？被告積欠張女債務之原因為何？與
其父劉家增有無關聯？被告為何不徵求劉家增同意而擅自偽刻劉
某印章蓋用於上述本票背面？其原因何在？以上疑點與劉家增之
證詞是否可信，暨被告究竟有無本件偽造私文書之犯行有關，猶
有進一步詳加根究調查明白之必要。原審對此項疑點並未深入剖
析探究調查明白，遽採證人劉家增之陳述，作為論罪之證據，尚
嫌速斷。以上或為檢察官上訴意旨所指摘，或為本院得依職權調
查之事項，應認原判決有撤銷發回之原因。又台灣板橋地方法院
檢察署於九十二年八月五日，以板檢博月九一偵字第二○七一五
號函送本院之九十一年度偵字第二○七一五號、九十一年度發查
字第一九九二號偵查卷二宗內附有被告與劉家增涉嫌詐欺等資料
，該部分與本案有無實質上或裁判上一罪之關係？應否一併審理
？案經發回，應併注意審酌。
據上論結，應依刑事訴訟法第三百九十七條、第四百零一條，判
決如主文。
中　　華　　民　　國　九十四　年　　八　　月　 十一　 日
                      最高法院刑事第五庭
                          審判長法官  吳　雄　銘
                                法官  池　啟　明
                                法官  郭　毓　洲
                                法官  吳　三　龍
                                法官  林　永　茂
      本件正本證明與原本無異
                                      書  記  官
中　　華　　民　　國　九十四　年　　八　　月　 十五 　日
                                                      v
